【裁判字號】    90,易,1013
【裁判日期】    920430
【裁判案由】    傷害
【裁判全文】
臺灣嘉義地方法院刑事判決                          九十年度易字第一一三號
    公  訴  人  臺灣嘉義地方法院檢察署檢察官
    被      告  乙○○
右列被告因傷害案件，經檢察官提起公訴（九十年度調偵字第三五八號），本院判決
如左：
    主  文
本件公訴不受理。
    理  由
一、公訴意旨略以：乙○○係嘉義市警察局第一分局北興派出所（下稱北興派出所）
    警員，於民國（下同）九十年三月二十七日凌晨一時五十五分許，在嘉義市○○
    路○段與五顯街口執行臨檢勤務時，見甲○○駕駛未懸掛車牌之自小貨車，乃示
    意停車受檢，因甲○○全身酒味又未攜帶任何證照，遂請甲○○將自小貨車開回
    北興派出所接受調查；甲○○將自小貨車停妥後，要求取出車內現金，並至自小
    貨車後車廂開啟帆布鐵門時，乙○○以為甲○○欲對其不利，趨前制止時，甲○
    ○竟以帆布架後鐵門重擊乙○○左手腕，致乙○○受有左手腕擦傷之傷害（甲○
    ○所涉妨害公務及傷害部份業經本院於九十一年八月五日，以九十年度易字第七
    一六號認定無罪，並經台灣高等法院台南分院於九十一年十一月二十六日，以九
    十一年度上易字第一○六四號駁回上訴確定），乙○○心有未甘，竟基於傷害之
    故意，隨即自甲○○後方徒手毆打甲○○之左上臂，並以摛拿術將甲○○之左手
    彎曲後拉，強行壓制於地上，造成甲○○左肱骨粉碎性骨折之傷害；因認乙○○
    涉有刑法第二百七十七第一項之傷害罪嫌等語。
二、訊據被告乙○○雖承認前揭其攔檢告訴人甲○○後，將告訴人及前揭自小貨車帶
    回北興派出所欲行調查，而在北興派出所前，告訴人因逕行開啟貨車車門，其以
    為告訴人要從車上拿東西對其不利，且見告訴人身上有酒味，故其有上前制止告
    訴人，又告訴人在該派出所前受有左肱骨粉碎性骨折之傷害等情無訛，惟堅詞否
    認有何故意傷害犯意。經查：
  (一)(1)公訴意旨所指「甲○○竟以自小貨車後車廂之帆布架後鐵門重擊乙○○左手腕
    ，致乙○○受有左手腕擦傷之傷害」部分（亦即公訴人認為本件被告乙○○傷害
    甲○○之動機部分），業經本院於九十一年八月五日，以九十年度易字第七一六
    號認定無罪，並經台灣高等法院台南分院於九十一年十一月二十六日，以九十一
    年度上易字第一○六四號駁回上訴確定，有判決書一份在卷可稽，並經本院依職
    權調取該案件全部卷宗查明無誤，又本院亦查無證據可認甲○○有以帆布架後鐵
    門重擊本件被告左手腕成傷之行為，是公訴意旨認為本件被告因受甲○○以帆布
    架後鐵門重擊，而「心有未甘，乃基於傷害故意」之傷害動機云云，即屬有疑，
    尚難逕謂可採，先為敘明。
  (二)其次，(1)本件告訴人於前揭時、地，飲酒後已達不能安全駕駛動力交通工具之程
    度，仍駕駛其所有未懸掛車牌之前揭自小貨車，未帶駕照行駛於嘉義市區，為被
    告攔撿（其後測得本件告訴人之血液中酒精濃度為一○九ＭＧ／ＤＬ，換算呼氣
    後酒精濃度為每公升零點四五毫克，告訴人此部份之酒後駕車犯行，業經本院以
    前揭九十年度易字第七一六號判處有期徒刑三月確定，並經台灣高等法院台南分
    院以前揭九十一年度上易字第一○六四號駁回上訴確定在案），被告因見告訴人
    全身酒味又未攜帶證照，乃將告訴人及前揭自小貨車帶回北興派出所欲行調查，
    嗣在北興派出所前，被告表示要代保管前揭小貨車，告訴人乃逕行開啟車門，欲
    拿取小貨車中之現金盒及物品，即遭被告自後方徒手以摛拿術將告訴人左手彎曲
    後拉，強行壓制於地上，導致告訴人受有左肱骨粉碎性骨折之傷害等情，有診斷
    證明書一紙附卷可佐（見他字卷第四頁），並經告訴人於本件偵審中及前揭九十
    年度易字第七一六號及九十一年度上易字第一○六四號案件審理中供陳明確；(2)
    又當人類血液中酒精濃度達一○九ＭＧ／ＤＬ時，會有思想錯亂、情緒不穩、抑
    制性降低等情形，有台北榮民總醫院八十八年八月五日（八八）北總內字第二六
    八六八號函附卷可參；(3)綜合而論，本院認為本件被告當時因見告訴人有飲酒後
    ，未帶證照駕駛無牌車輛等違法行為，正對告訴人進行調查舉發，故其對告訴人
    之任何舉措自有提高防範注意之警覺心，嗣其表示要代保管小貨車，告訴人乃逕
    行開啟車門，欲拿取車中物品，則被告在告訴人酒後自制力降低情形下，恐怕告
    訴人對其作出不利行為，而有出手壓制告訴人之舉動，實難謂其是以傷害之故意
    為之；另者，徵諸告訴人前揭所陳，被告乃以擒拿手法而為，且參照前揭診斷證
    明書所載，被告除前揭骨折外，並未受有其他傷害，如果被告確有故意傷害告訴
    人之犯意，則告訴人恐非僅有該處骨折之傷害，故而更足認定被告並非出於傷害
    故意而出手壓制告訴人。
  (三)承上，公訴人所指被告之所以故意傷害告訴人之動機云云，既不可採，而依告訴
    人受傷當時之客觀情狀，又難認被告確有傷害故意，堪認被告所辯並無傷害故意
    一節，應予採信，是本院於被告是否存有傷害故意之事，既有懷疑，依「罪疑利
    益歸被告原則」，即尚難認定被告係以傷害故意而為之。揆諸首開說明，自難遽
    以故意傷害罪責相繩。故信告訴人所指之被告前揭所為，應係涉犯刑法第二百八
    十四條第一項之過失傷害罪，公訴意旨認被告前開所為係犯故意傷害罪嫌，尚有
    未合。
三、(1)按告訴乃論之罪，告訴人於第一審辯論終結前，得撤回告訴，又其告訴經撤回
    者，法院應諭知不受理之判決，刑事訴訟法第二百三十八條第一項，及第三百零
    三條第三款定有明文。(2)查本件被告乙○○所涉前揭過失傷害行為，應係觸犯刑
    法第二百八十四條第一項之罪，依同法第二百八十七條規定須告訴乃論，因告訴
    人甲○○與被告已當庭成立和解，且告訴人亦已具狀撤回告訴，有撤回告訴狀及
    和解書各一紙附卷可稽，依照前開法條之規定，自應諭知不受理，並不經言詞辯
    論為之。
四、據上論斷，應依刑事訴訟法第三百零三條第三款、第三百零七條，判決如主文。
中       華       民       國      九十二    年     四    月    三十    日
                                      臺灣嘉義地方法院刑事第一庭
                                          法  官  盧  鳳  田
右正本證明與原本無異。
如不服本判決，應於判決送達後十日內，向本院提出上訴狀（應附繕本）。
中       華       民       國      九十二    年     四    月    三十    日
                                          書記官  林  秀  惠


司法院資訊處製作；財團法人民間司法改革基金會備份。
